臺灣高等法院刑事判決　　　　　　94年度上訴字第1738號
上　訴　人
即　被　告　甲○○
上列上訴人因偽造文書等案件，不服臺灣基隆地方法院94年度訴
字第216號，中華民國94年4月29日第一審判決（起訴案號：臺灣
基隆地方法院檢察署94年度偵字第100號），提起上訴，本院判
決如下：
    主  文
上訴駁回。
    事  實
一、甲○○自民國91年9月3日起，受僱於全虹企業股份有限公司
    （以下簡稱全虹公司），擔任外勤業務員之職，負責向下游
    通訊行推銷行動電話機、收受應收帳款、處理客戶問題等職
    務，為從事業務之人。詎甲○○因業績不佳缺錢花用，竟意
    圖為自己不法之所有，並基於概括之犯意，利用其擔任全虹
    公司業務員之職務及熟稔全虹公司之配銷作業程序之機會，
    於如附表一所示時間，透過不知情之全虹公司下游通路商客
    戶富盛行、日昇通信器材行、泰吉通訊行之負責人徐榮鑫、
    藍輝斌、莊加慶等人分別向全虹公司贅訂行動電話機以提昇
    甲○○之銷售業績，嗣上述通路商客戶收受全虹公司送來之
    行動電話機，甲○○旋即向上述通路商客戶表示代理全虹公
    司收回該公司所送來如附表一所示之行動電話機後，未交還
    全虹公司而連續予以侵吞入己，並變賣得款供己周轉花用。
    又甲○○另行起意，意圖為自己不法之所有，並基於概括之
    犯意，於92年12月間，利用不知情之基隆市安樂區不詳地址
    刻印行之店員，連續偽造全虹公司下游通路商客戶圜電訊
    有限公司、和記通信企業社、吉門企業行、瀚洋通訊行之「
    七四七通信七堵店」、「和記通信企業社」、「吉門企業」
    、「瀚洋通訊行」之橢圓印章各1枚，並持之於如附表二所
    示之時間，連續在如附表二所示全虹公司門市店銷（退）貨
    單據彙總表偽造上述客戶之印章及簽名後，持之向全虹公司
    行使調貨，以此方式施詐術，使全虹公司陷於錯誤而交付如
    附表二所示之行動電話機予甲○○，甲○○取得行動電話機
    後旋予變賣，得款供己周轉花用，致生損害於全虹公司及
    圜電訊有限公司、和記通信企業社、吉門企業行、瀚洋通訊
    行。
二、案經全虹公司發覺訴請臺灣基隆地方法院檢察署檢察官偵查
    起訴。
    理  由
一、訊據被告對於前揭事實坦承不諱，並經證人楊承運證述全虹
    公司遭被告侵占及以虛偽之全虹公司門市店銷（退）貨單據
    彙總表詐取行動電話之情及其數量。證人徐榮鑫證述被告到
    其店內將全虹公司送來之行動電話機取回之事實（見94年度
    偵字第100號偵查卷第6至7頁）。證人莊加慶證述被告為了
    業績向全虹公司出貨，嗣後到其店內將其所收之全虹公司行
    動電話機取走，但被告未將貨品交還全虹公司，後來其收到
    全虹公司發出的存證信函等情（見94年度偵字第100號偵查
    卷第6至7頁）。證人藍輝斌證述全虹公司分別於92年底及
    93年初各出了一批行動電話給日昇通信器材行，均由全虹公
    司的業務員即被告來取回之情（見94年度偵字第100號偵查
    卷第19頁）。復有被告甲○○於全虹公司之任職同意書及工
    作職掌表影本各1份（附於93年度發查字第771號偵查卷第18
    、54頁）、全虹公司配送富盛行之門市店銷（退）貨單據彙
    總表影本1紙（附於93年度發查字第771號偵查卷第5頁及第
    33頁）、富盛行於92年11月27日訂貨OKWAP A263型行動電話
    機5支，客戶簽收欄有被告甲○○之簽名並註記取回此批貨
    。全虹公司配送和記通信企業社之門市店銷（退）貨單據彙
    總表影本1紙（附於93年度發查字第771號偵查卷第34頁）、
    和記通信企業社於92年12月3日訂貨OKWAP A263型行動電話
    機10支，客戶簽收欄係偽造之和記通信企業社店章及偽簽負
    責人許騰敏之署名、全虹公司配送瀚洋通訊行之門市店銷（
    退）貨單據彙總表影本1紙（附於93年度發查字第771號偵查
    卷第72頁）、瀚洋通訊行於93年1月14日訂貨OKWAP 163型行
    動電話機4支、OKWAP A263型行動電話機3支、OKWAP A263行
    動電話機4支，客戶簽收欄係偽造之瀚洋通訊行店章及偽簽
    瀚洋通訊行負責人林坤容之署名。全虹公司配送吉門企業行
    之門市店銷（退）貨單據彙總表影本1紙（附於93年度發查
    字第771號偵查卷第73頁）、吉門企業於92年12月3日訂貨OK
    WAP A263型行動電話機9支、客戶簽收欄係偽造之吉門企業
    行店章及偽簽吉門企業行負責人陳素容之署名、全虹公司配
    送圜電訊有限公司之門市店銷（退）貨單據彙總表影本1
    紙（附於93年度發查字第771號偵查卷第74頁）、圜公司
    於92年11月27日訂貨OKWAP A263型行動電話機5支，客戶簽
    收欄係偽造之圜公司之章及偽簽圜公司負責人余永襛之
    署名、全虹公司配送日昇通信器材行之門市店銷（退）貨單
    據彙總表影本1紙（附於93年度發查字第771號偵查卷第75頁
    ）、日昇通信器材行於92年12月29日訂貨OKWAP 163型行動
    電話機10支、全虹公司配送日昇通訊器材行之門市店銷（退
    ）貨單據彙總表影本1紙（附於93年度發查字第771號偵查卷
    第76頁）、日昇通信器材行於93年1月16日訂貨NOKIA2100型
    行動電話機1支、OKWAP A263型行動電話機7支。全虹公司配
    送泰吉通訊行之門市店銷（退）貨單據彙總表影本1紙（附
    於93年度發查字第771號偵查卷第77頁）、泰吉通訊行於93
    年1月19日訂貨NOKIA 6108型行動電話機1支、OKWAP A263型
    行動電話機7支，本件事證明確，被告之犯行堪以認定。
二、查被告係擔任受僱於全虹公司擔任外勤業務員之職，負責向
    下游通訊行推銷行動電話機、收受應收帳款、處理客戶問題
    等職務，有被告於全虹公司之任職同意書及工作職掌表影本
    各1份在卷可稽，其對於客戶退還全虹公司之行動電話機，
    顯係基於業務上之關係而持有，竟未交還全虹公司而予侵吞
    入己並變賣，核被告如附表一之所為，係犯刑法第336條第2
    項之業務侵占罪。公訴意旨原論被告係犯刑法第335條第1項
    之侵占罪，尚有未洽，然公訴檢察官已於原審審理中當庭變
    更起訴之論罪法條為刑法第336條第2項，被告先後多次業務
    侵占犯行，時間緊接，所犯係構成要件相同之罪名，顯係基
    於概括犯意反覆為之，為連續犯，應依刑法第56 條規定論
    以一罪，並加重其刑。被告如附表二之所為，顯足生損害於
    全虹公司、圜電訊有限公司、和記通信企業社、吉門企業
    行、瀚洋通訊行，係犯刑法第21 6條、第210條之行使偽造
    私文書罪、第339條第1項之詐欺罪。被告偽造印章、偽造署
    押之行為，為偽造私文書之部分行為，偽造私文書之低度行
    為又已為高度之行使行為所吸收，均不另論罪。其所犯行使
    偽造私文書與詐欺二罪之間，有方法與結果牽連關係，應依
    刑法第55條規定，從一重之行使偽造私文書罪論處。被告先
    後多次行使偽造私文書犯行，時間緊接，所犯係構成要件相
    同之罪名，顯係基於概括犯意反覆為之，為連續犯，應依刑
    法第56條規定論以一罪，並加重其刑。被告所犯上開業務侵
    占、行使偽造私文書二罪，犯意各別，行為有異，罪名不同
    ，應予分論併罰之。
三、原審經審理結果，認被告罪證明確，適用刑法第56條、第33
    6條第2項、第216條、第210條、第339條第1項、第55條、第
    219條、第51條第5款，罰金罰鍰提高標準條例第一條前段（
    原審漏未引用，茲予補正）之規定，並審酌被告尚無前科，
    素行良好，其係從事業務之人，竟心生貪念，悖於職務，或
    以造假之銷貨單據向僱主訛詐貨品，或以侵吞向客戶收回之
    貨品等方式，牟取私利，對於告訴人全虹公司造成損害不貲
    ，並對商品上下游交易之安全形成莫大危害，犯罪後尚未賠
    償告訴人所受損害，及其犯罪之動機、目的、手段、犯罪後
    坦承犯行尚有悔意等一切情狀，認被告甲○○連續行使偽造
    私文書，足以生損害於他人，處有期徒刑捌月，偽造之「七
    四七通信七堵店」、「和記通信企業社」、「吉門企業」、
    「瀚洋通訊行」之橢圓印章各壹枚及附表二所示之偽造「七
    四七通信七堵店」橢圓章戳印文壹枚、偽造「余永襛」簽名
    壹枚、偽造「吉門企業」橢圓章戳印文壹枚、偽造「陳素蓉
    」簽名壹枚、偽造「和記通信企業社」橢圓章戳印文壹枚、
    偽造「許騰敏」簽名壹枚、偽造「瀚洋通訊行」橢圓章戳印
    文壹枚、偽造「林坤榕」簽名壹枚，均沒收；又連續意圖為
    自己不法之所有，而侵占對於業務上所持有之物，處有期徒
    刑捌月。應執行有期徒刑壹年貳月，偽造之「七四七通信七
    堵店」、「和記通信企業社」、「吉門企業」、「瀚洋通訊
    行」之橢圓印章各壹枚及附表二所示之偽造「七四七通信七
    堵店」橢圓章戳印文壹枚、偽造「余永襛」簽名壹枚、偽造
    「吉門企業」橢圓章戳印文壹枚、偽造「陳素蓉」簽名壹枚
    、偽造「和記通信企業社」橢圓章戳印文壹枚、偽造「許騰
    敏」簽名壹枚、偽造「瀚洋通訊行」橢圓章戳印文壹枚、偽
    造「林坤榕」簽名壹枚，均沒收，及偽造附表二所示之全虹
    公司門市店銷（退）貨單據彙總表4紙，雖係供被告犯罪所
    用之物，然係屬全虹公司所有，並非被告所有，故不併予沒
    收等，經核於法並無違誤，量刑亦屬妥適，被告上訴請求給
    予緩刑，才有能力返還帳款等為無理由，應予駁回。
據上論斷，應依刑事訴訟法第368條判決如主文。
本案經檢察官劉靜婉到庭執行職務。
中　　華　　民　　國　　94　　年　　9 　　月　　6 　　日
                  刑事第十庭  審判長法  官  陳正雄
                                    法  官  黃金富
                                    法  官  許宗和
以上正本證明與原本無異。
行使偽造文書部分如不服本判決，應於收受送達後十日內向本院
提出上訴書狀，其未敘述上訴之理由者並得於提起上訴後十日內
向本院補提理由書（均須按他造當事人之人數附繕本）。
其餘部分不得上訴。
                                    書記官  沈秀容
中　　華　　民　　國　　94　　年　　9 　　月　　13　　日
【附表一】
┌─┬────┬──────────┬──────────┬──────┐
│編│交貨時間│交還手機之通訊行    │行為方法　　　      │所得財物　  │
│號│        │                    │          　　      │            │
├─┼────┼──────────┼──────────┼──────┤
│1 │92.11.27│富盛行              │甲○○以全虹公司代理│OKWAP A263  │
│  │        │                    │人之身分向下游通訊行│手機5支。   │
│  │        │                    │收回贅訂之手機後侵占│            │
│  │        │                    │入己。              │            │
├─┼────┼──────────┼──────────┼──────┤
│2 │92.12.29│日昇通信器材行      │同上。              │OKWAP 163   │
│  │        │                    │                    │手機10支。  │
├─┼────┼──────────┼──────────┼──────┤
│3 │93.01.16│日昇通信器材行      │同上。              │NOKIA 2100  │
│  │        │                    │                    │手機1支、   │
│  │        │                    │                    │OKWAP A263  │
│  │        │                    │                    │手機7支。   │
├─┼────┼──────────┼──────────┼──────┤
│4 │93.01.19│泰吉通訊行          │同上。              │OKWAP A263  │
│  │        │                    │                    │手機7支。   │
└─┴────┴──────────┴──────────┴──────┘
【附表二】
┌─┬────┬─────┬───────┬─────┬────────┐
│編│交貨時間│遭冒名訂貨│行為方法　　　│所得財物　│偽造之印文及署押│
│號│        │之通訊行  │          　　│          │                │
├─┼────┼─────┼───────┼─────┼────────┤
│1 │92.11.27│圜電訊有│甲○○假冒下游│OKWAP A263│全虹公司門市店銷│
│  │        │限公司    │通訊行之名義，│手機5支。 │(退)貨單據彙總表│
│  │        │          │偽造銷貨單據，│          │上偽造之圜電訊│
│  │        │          │向全虹公司訂購│          │有限公司之「七四│
│  │        │          │手機，致全虹公│          │七通信七堵店」橢│
│  │        │          │司陷於錯誤而辦│          │圓章戳印文1枚、 │
│  │        │          │理出貨，將貨物│          │偽造之「余永襛」│
│  │        │          │交付予甲○○。│          │簽名1枚（見93年 │
│  │        │          │              │          │度發查字第771號 │
│  │        │          │              │          │偵查卷第74頁）  │
├─┼────┼─────┼───────┼─────┼────────┤
│2 │92.12.03│吉門企業行│同上。        │OKWAP A263│全虹公司門市店銷│
│  │        │          │              │手機9支。 │(退)貨單據彙總表│
│  │        │          │              │          │上偽造之吉門企業│
│  │        │          │              │          │社之「吉門企業」│
│  │        │          │              │          │橢圓章戳印文1枚 │
│  │        │          │              │          │、偽造之「陳素蓉│
│  │        │          │              │          │」簽名1枚（見93 │
│  │        │          │              │          │年度發查字第771 │
│  │        │          │              │          │號偵查卷第73頁）│
├─┼────┼─────┼───────┼─────┼────────┤
│3 │92.12.03│和記通信企│同上。        │OKWAP A263│全虹公司門市店銷│
│  │        │業社      │              │手機10支。│(退)貨單據彙總表│
│  │        │          │              │          │上偽造之和記通信│
│  │        │          │              │          │企業社之「和記通│
│  │        │          │              │          │信企業社」橢圓章│
│  │        │          │              │          │戳印文1枚、偽造 │
│  │        │          │              │          │之「許騰敏」簽名│
│  │        │          │              │          │1枚（見93年度發 │
│  │        │          │              │          │查字第771號偵查 │
│  │        │          │              │          │卷第79頁）      │
├─┼────┼─────┼───────┼─────┼────────┤
│4 │93.01.14│瀚洋通訊行│同上。        │OKWAP 163 │全虹公司門市店銷│
│  │        │          │              │手機4支、 │(退)貨單據彙總表│
│  │        │          │              │OKWAP A263│上偽造之瀚洋通訊│
│  │        │          │              │手機7支。 │行之「瀚洋通訊行│
│  │        │          │              │          │」橢圓章戳印文1 │
│  │        │          │              │          │枚、偽造之「林坤│
│  │        │          │              │          │榕」簽名1枚（見 │
│  │        │          │              │          │93年度發查字第77│
│  │        │          │              │          │1號偵查卷第72頁 │
│  │        │          │              │          │）。            │
└─┴────┴─────┴───────┴─────┴────────┘
